臺灣高等法院刑事判決　　　　　　　　94年度上易字第1779號
上　訴　人　乙○○
即自訴人
代　理　人　蘇衍維律師
被　　　告　甲○○
　　　　　　丙○○
共　　　同
選任辯護人　賴邦元律師
上列上訴人因被告背信案件，不服臺灣板橋地方法院94年度自字
第11號，中華民國94年7月28日第一審判決，提起上訴，本院判
決如下：
    主  文
上訴駁回。
    理  由
一、本案經本院審理結果，認第一審判決對被告甲○○、丙○○
    為無罪之諭知，核無不當，應予維持，並引用第一審判決書
    記載之證據及理由（如附件）。
二、自訴人上訴意旨略以：依協議書第一條、第二條記載，系爭
    房地雖登記為被告二人所有，惟真正所有權人係案外人張孝
    心（已死亡）、被告甲○○及上訴人三人共有，被告二人不
    能排除真正所有權人之權利。且依協議書約定，可知上訴人
    等真正所有權人進將房地暫時「寄名登記」於被告二人，而
    非信託登記，被告等不得擅自處分系爭房地。被告甲○○未
    得張孝心與上訴人同意處分系爭房地，即屬違背任務之行為
    。證人陳勝郎之證言不能導出上訴人有授權被告出賣系爭房
    地之默示同意之結論。又系爭房屋經上訴人委託福爾摩沙不
    動產鑑定有限公司鑑價，鑑定結果為新台幣七百四十九萬三
    千三百十七元，被告二次以低價六百五十萬元及六百萬元出
    售他人，且在第二次出售後並未給付價金與上訴人，顯有為
    自己不法利益之意圖等語。
三、按刑法第三百四十二條之背信罪，須以為他人處理事務為前
    提，所謂為他人云者，係指受他人委任，而為其處理事務而
    言（最高法院四十九年台上字第一五三０號判例）。查台北
    縣蘆洲市○○段一一八四號土地，係被告甲○○與上訴人及
    張孝心兄弟三人於七十六年二月二十六日向案外人林根籐買
    受取得，登記為所有權應有部分各三分之一，嗣於八十年六
    月十三日由被告甲○○、丙○○、上訴人、及張孝心、張林
    末子、張建旺、張建明等七人共同為起造人，在上開土地上
    興建台北縣蘆洲市○○街八十七號一至七樓、八十九號一至
    七樓、及九十一號一、二樓等計十六戶房屋，興建完成後，
    系爭蘆洲市○○街八十九號四樓房屋即於八十二年五月二十
    七日辦理第一次所有權登記為被告丙○○單獨所有，其餘之
    房屋係均分別登記為被告等三兄弟及其餘起造人單獨所有，
    而土地部分則由被告甲○○、上訴人、及張孝心陸續將各自
    所有之應有部分中之一部分，以買賣為由移轉登記為案外人
    施長碧、黃琴順、李良德、李文中、張國楨等人所有，至於
    系爭長安街八十九號四樓房屋之基地部分則登記為被告甲○
    ○所有，應有部分為一萬分之九四九等情，業為上訴人及被
    告等所不諱言，並有台北縣政府工務局捌拾貳蘆使字第肆零
    伍號使用執照、土地登記簿、建物登記簿等影本在卷可稽。
    依上開經過情形而言，蘆洲市○○街八十九號四樓房屋係由
    被告丙○○擔任起造人興建，興建完畢後再辦理第一次登記
    為被告丙○○所有，被告丙○○自係原始取得房屋所有權，
    其與上訴人間顯無信託關係可言，該房屋亦非被告等與上訴
    人及張孝心所共有；就蘆洲市○○段一一八四號土地而言，
    被告甲○○及上訴人雖均為該整筆土地之共有人，然渠等原
    本即登記有各自之應有部分，且地上之房屋興建完成後已分
    別登記為各人單獨所有，渠等原有之應有部分嗣後亦分別按
    所分得並出售予第三人之情形辦理移轉登記，可見當時已有
    各自取得所分配房屋及基地所有權之合意，故被告甲○○所
    留存之應有部分一萬分之九四九部分，並非被告甲○○與上
    訴人所共有，亦無信託關係可言，已極其明顯。至於被告及
    上訴人等事後於八十四年三月三十日訂立之協議書，無非係
    因上開土地上所興建之房屋係由被告及上訴人等兄弟三人共
    同以第一一八四號土地向銀行貸款興建，故而約定日後該屋
    出賣時價金應由兄弟三人分受之債權契約，並不當然發生物
    權法上所有權得喪變更之效力，系爭房地仍非上訴人與被告
    等共有，亦非由上訴人與張孝心將系爭房地信託登記為被告
    等所有之信託契約。系爭房屋及基地之所有權既分別為被告
    二人所有，而非與上訴人共有，被告等與上訴人間復無信託
    關係存在，被告等出售系爭房屋自屬處理自己之事務，並非
    受上訴人之委任，而為其處理事務，自與刑法背信罪之構成
    要件不相適合，無論事前是否徵得上訴人之同意，均無成立
    該罪之餘地。至於被告等出賣系爭房屋後所取得之價金是否
    依協議書之約定分配與上訴人，及上訴人對於房屋價金是否
    相當所生之爭執，均屬民事債務糾葛，與被告等有無背信罪
    責之待證事實無關。上訴意旨其餘所指各節，亦均不足資為
    不利於被告等之論據。綜上所述，本件上訴為無理由，應予
    駁回。
四、上訴人另聲請傳喚證人即張孝心之子張志清，欲證明訂立協
    議書時有無約定出售系爭房屋須經張孝心及上訴人同意，及
    是否委託被告出售房屋後應分配各三分之一價金與張孝心及
    上訴人。惟查訂立協議書時證人張志清並不在場乙節，業據
    自訴代理人及被告之辯護人供明一致（見本院卷第二十頁、
    第二十一頁），其顯然並未在場見聞訂立協議書之經過情形
    ，故本院認並無傳喚作證之必要，附此記明。
據上論結，應依刑事訴訟法第三百七十三條、第三百六十八條，
判決如主文。
中　　華　　民　　國　　94　　年　　12　　月　　16　　日
　　　　　　　　　刑事第二十二庭審判長法　官  林堭儀
　　　　　　　　　　　　　　　　　　  法　官  陳憲裕
　　　　　　　　　　　　　　　　　　  法　官  宋  祺
以上正本證明與原本無異。
不得上訴。
                                      書記官  蔡慧娟
中　　華　　民　　國　　94　　年　　12　　月　　16　　日
